臺灣高雄地方法院刑事裁定　　　　　　　　　　　　　 九十二年度聲判字第一六號
　　聲　請　人　乙○○○有限公司　　設高雄縣梓官鄉○○路三五八號
　　即 告訴 人
　　代　表　人　謝連富
　　聲　請　人　甲○○
　　即 告訴 人
　　右　二　人
　　　　代理人　吳秋麗律師
　　　　　　　　吳俊昇律師
　　被　　　告　丙○○
右列聲請人因告訴被告公共危險案件，不服臺灣高等法院高雄分院檢察署檢察長於民
國九十二年九月二十六日駁回聲請再議之處分（九十二年度上聲議字第九六二號），
聲請交付審判，本院裁定如左：
    主  文
聲請駁回。
    理  由
一、按「告訴人不服上級法院檢察署檢察長或檢察總長認再議為無理由而駁回之處分
    者，得於接受處分書後十日內委任律師提出理由狀，向該管第一審法院聲請交付
    審判」、「法院認為交付審判之聲請不合法或無理由者，應駁回之」，刑事訴訟
    法第二百五十八條之一、第二百五十八條之三第二項前段分別定有明文。查民國
    九十一年二月八日修正公布之刑事訴訟法第二百五十八條之一規定，告訴人得向
    法院聲請交付審判，係該次修正刑事訴訟法新增對於「檢察官不起訴或緩起訴裁
    量權」制衡之一種外部監督機制。此時法院僅在就檢察官所為不起訴或緩起訴之
    處分是否正確加以審查，以防止檢察機關濫權。據此立法精神，同法第二百五十
    八條之三第三項規定：「法院就交付審判之聲請為裁定前，得為必要之調查」，
    其所謂「得為必要之調查」，係指調查證據之範圍應以偵查中曾顯現者為限，不
    可就新提出之證據再為調查，亦不可蒐集偵查卷以外之證據，否則將與刑事訴訟
    法第二百六十條之再行起訴規定混淆不清（參照臺灣高等法院九十一年四月二十
    五日刑庭會議法律問題研討意見）。況現行「審檢分立」之法制，乃立法例分離
    偵查起訴與審理判決，檢察官職司偵查，法官專於審判，故偵查非法官所應為之
    職責，若法官僭越偵查領域而額外再行調查其他證據，將混淆檢察官與法官角色
    ，因此鑑於「交付審判」制度既係對於檢察官之不起訴處分所為增設檢察機關以
    外之監督機制，法院對證據調查之範圍，自當僅限於偵查中所曾顯現之證據，其
    理甚屬明確。又法院於審查交付審判之聲請有無理由時，除認為告訴人所指摘不
    利被告之事證未經檢察機關詳為調查或斟酌，或不起訴處分書所載理由違背經驗
    法則、論理法則或其他證據法則者外，不宜率予交付審判（法院辦理刑事訴訟案
    件應行注意事項第一百一十八項參照）。至上開所謂告訴人所指摘不利被告之事
    證未經檢察機關詳為調查，係指告訴人所提出請求調查之證據，檢察官未予調查
    ，且若經調查，即足以動搖原偵查檢察官事實之認定及處分之決定而言。倘調查
    結果，尚不足以動搖原事實之認定及處分之決定者，仍不能率予交付審判，自不
    待言。
二、本件聲請人即告訴人乙○○○有限公司與甲○○以被告涉犯公共危險罪嫌，向臺
    灣高雄地方法院檢察署檢察官提出告訴，經該署檢察官偵查後，於九十二年八月
    二十日以九十一年度偵字第一六四六０號為不起訴處分後，聲請人不服，聲請再
    議，亦經臺灣高等法院高雄分院檢察署檢察長於九十二年九月二十六日以九十二
    年度上聲議字第九六二號處分書以再議為無理由而駁回再議。
三、聲請意旨如附件刑事聲請交付審判狀所載。
四、經查：
（一）原告訴意旨略以：
      被告丙○○係設於高雄縣梓官鄉○○○路三五０巷二十一號（以下簡稱二十一
      號）德螢實業股份有限公司（下稱德螢公司）之負責人。德螢公司為製造安全
      帽之工廠，廠內堆放大量易燃物品，且設置有「塑膠射出成型機」（下稱射出
      成型機）等機具，該射出成型機係二十四小時開機，被告應注意運轉時須有人
      看管，以防止災害發生，詎被告於民國九十一年三月十六日一時四十五分許，
      因射出成型機過熱燒及附近易燃物而發生火災，非但使二十一號建物付之一炬
      ，並延燒鄰近告訴人建新企業社所有位於高雄縣梓官鄉○○○路三五０巷十九
      號（以下簡稱十九號）及告訴人甲○○所有位於高雄縣梓官鄉○○○路三五０
      巷二十三號（以下簡稱二十三號）之現有人所在之建築物，以及告訴人乙○○
      ○有限公司（下稱光倫公司）所有位於高雄縣梓官鄉○○○路三五０巷二十三
      號中之機器、生產機具、產品（電器箱）、產品原料，致生公共危險，使告訴
      人等受有財產上之重大損害，因認被告涉有刑法第一百七十三條第二項、第一
      百七十五條第三項罪嫌。
（二）臺灣高雄地方法院檢察署檢察官偵查終結後認為：
      訊據被告丙○○堅決否認有何右揭犯行，辯稱：射出成型機還在試車中，因為
      原料塑膠味很重，所以才在晚上七、八點時試車，火災之前一段時間有測試機
      器，但火災當天沒有測試，我認為我的工廠沒有氣爆，如果氣爆的話應該是二
      十三號的烤爐所引起等語。經查：
    １高雄縣政府消防局針對起火原因研判是否為人為縱火、遺留火種、機械磨損、
      化學物品自燃、敬神祭祖、電氣等因素，然因現場燃燒後塌陷嚴重，相關跡證
      亦難查考，故起火原因無法判明，此有高雄縣政府消防局火災調查報告書在卷
      可稽。
    ２前述火災調查報告書雖認為：「本案現場雖因塌陷嚴重，然依據南側大門燃燒
      狀況、內部鋼樑受熱彎曲情形，從二十三號觀察與二十一號相鄰牆面受燒結果
      及該址北側未燒完之成品而研判，其起火處均指向二十一號主體建築靠北側處
      較嚴重」而認定被告工廠即二十一號主體建築靠北側處附近為起火處所，然而
      經本署委託中央警察大學消防鑑定小組鑑定，並經三度履勘現場之查證結果，
      有以下之發現：
      （１）就二十三號而言，浴廁前方之鐵皮隔牆及鋼樑與鄰二十三號之鐵皮隔牆
      與鋼樑扭曲變形較二十三號其他處所嚴重；而就二十一號而言，首段廠房靠北
      側鄰二十三號處之鋼樑及鐵皮隔牆受火燒而扭曲變形亦較二十一號他處嚴重，
      同時發現此處鐵板樓板因而坍塌及破裂、燒熔，而浴廁對面之小隔間其磚牆外
      表披覆之混凝土皆有呈類似蠟燭之燒熔之狀態，顯示此處受火焰溫度及時間之
      影響較為嚴重；然而此處並未發現明顯之發火源，雖高雄縣消防局火災調查人
      員曾於此採集燒熔之電線及熔珠送消防署化驗，亦未發現有電線過載及短路之
      證據，且此電源線非為末端，故雖此處之燃燒狀況最為嚴重，研判係因此部分
      堆放儲存大量之安全帽成品，故有燃燒時間較長及溫度較高之情形，非可因為
      此處之燃燒情況最為嚴重，即可逕行判定此處為起火點，故高雄縣政府消防局
      對本件起火原因之判斷尚有瑕疵。
      （２）二十一號之一百五十平方毫米電源線之末端係直接拉至射出成型機後方
      鐵皮隔牆之分電開關箱上，電源線之總開關則位於大門左側處，總開關之無熔
      絲開關呈跳脫狀態，大門右側之分電開關其上之無熔絲開關雖已被破壞拆除，
      然於鐵箱內仍可發現數處燒熔之痕跡，追蹤至電源線之末端分電開關，雖無熔
      絲開關及大部分之電源線已不復存在，但電源線經過之鋼樑旁的鐵皮隔牆數處
      因燒熔成破洞，顯示此一百五十平方毫米之電源線於火災發生當時處於通電狀
      態，而成燒熔之破洞應為電源線外表絕緣披覆受破壞導致漏電所造成，此漏電
      電流亦造成與鋼柱兩旁交接之鋼樑氧化較他部位明顯，而漏電電流則透過鋼柱
      直接導入地底。依電學原理，若電源線之負載側發生短路、漏電之狀況，抑或
      是半斷線、過載、絕緣不良所造成之回路導通，該發生狀況點之後側即不可能
      再有發生短路或漏電情事，足證高雄縣消防局之研判起火處所位於電源線發生
      狀況點後側即二十一號前段廠房北側附近應屬有誤。
      （３）二十一號後段廠房分電箱鐵皮圍牆後方即為二十三號之後段廠房，觀察
      此二十三號後段廠房時發現於鐵窗下方明顯有「Ｖ」形燃燒痕跡，顯示此部位
      亦曾經為一起火點。
      （４）綜合以上研判，二十三號之柴油型烤箱於火災發生前一天確實曾經使用
      ，且員工及負責人均於火災發生前已離開工廠，而該烤箱因其圍牆旁發現一起
      火點，該起火點是否係因烤箱運作失常所造成或因延燒火流之外來火源所形成
      則無從查知；又二十一號後段廠房之分電箱上無熔絲開關及一次側、二次側之
      電源線已遭移除，雖由證據顯示一次側之電源處通電狀態，然二次側之電源是
      否為通電中，而有射出成型機運作失常造成過載、短路或漏電之情況亦無從查
      明。
      （５）由於起火處所無法辨明，而雖然證人魏金山證實於火災發生時曾聽聞氣
      爆聲，經第三次勘驗現場，因瓦斯鋼瓶及三通閥均處於關閉之狀態，故排除為
      瓦斯鋼瓶或三通控制閥之氣體外洩所造成，然爆炸聲響之由來及起火之原因則
      亦無法研析推定。則起火處所究係二十三號之柴油烤箱附近或二十一號之塑膠
      射出成型機附近，因火場諸多事證滅失，故無法驟以判定。且採集之燒熔電線
      證物，經送內政部消防署鑑定結果，鑑定結果研判係受高熱熔解固化所造成之
      熱熔痕及熱熔珠，有內政部消防署九十一年三月二十七日火災證物鑑定報告一
      份附卷可參。然上開鑑定報告亦說明無法確定燒熔之原因是否因電線所承載電
      流過大所產生之高熱所致，或因大火延燒而成，甚且無法據以證明起火原因係
      因電線走火或其他因素所引起，因此無法推斷氣爆之來由。綜上，顯無積極證
      據可資證明起火處係位於被告之工廠內，或證明該場火災係被告所有之射出成
     型機運作時造成線路過載或短路，導致起火或氣爆並引燃被告工廠內之可燃物
      品而延燒至告訴人工廠之結果。
      （６）綜前所述，本案之起火原因經分析後，排除高雄縣政府消防局所為火災
      原因調查報告書之結論，相關資料及事證，有中央警察大學校科字第０九二０
      ００一九四０號鑑定書一份及本署勘驗筆錄在卷足稽。
    ３另告訴人顏聰榮指稱大約在火災前一個星期才開始聽到被告工廠晚上有嗡嗡的
      機器聲等情。惟查，被告工廠內的Ｄ三０５型射出成型機交貨日期應係九十年
      十二月十六日，此有聯有機器股份有限公司機器附條件買賣契約書一紙在卷可
      按。德螢公司前員工即證人呂斌榮證稱：射出機有師父在做，徐老板的兒子好
      像也會操作，沒印象有跳電過，九十一年三月十五日當天我是上晚上六點半到
      晚上十二點的班，當天最晚是到晚上十二點，不可能半夜仍有機器在動，當天
      晚上我跟吳志成是最後離開，離開時只有開抽風機，其他的機器是關著的，丙
      ○○在當天晚上十點多時有來看一下，大概十一點多，我們下班前他先走，他
      走沒多久，我們也下班，在十點左右有聞到一股很難聞的味道，我沒辦法形容
      是什麼味道，就和吳志成在工廠四處巡看，因為我們是在工廠後半部作業，味
      道是從工廠前半部傳過來，但是又找不到味道是從何處來的，徐老板來巡看時
      ，是和他的兒子一起來的，好像是有三、四人一起來，我有告訴徐老板，他們
      也四處巡看，但仍找不出原因等語。證人即德螢公司前員工吳志成則證稱：我
      是九十年十一月起開始到徐老板那裡上班，九十一年三月十五日晚上我跟呂斌
      榮是最後離開，射出機沒有跳電過。當天晚上我也有聞到那股很難聞的味道，
      味道是從工廠前半部傳來，但找不出原因等語。證人即聯有機器股份有限公司
      副總經理戴炎輝證稱：被告工廠內的Ｄ三０５型射出成型機是我們公司的產品
      ，機器送到被告工廠時技術人員當場測試發現電力不足，有請被告徐老板申請
      加大電力，否則無法啟動，後來第二次來測試時，徐老板的工廠電力已重新申
      請，電力已足夠，然後由技術人員不斷的指導他們操作，大約一、二星期後試
      車成功才正式生產。該機器是可以二十四小時運作，因射出成型機原設計即希
      望客戶二十四小時運轉，所以未充填原料射出時，馬達仍不停止運轉等語。綜
      上證人所述，足見被告工廠內的Ｄ三０５型射出成型機在本件火災前業已正常
      運轉。參以負責將被告工廠線路改配成足供射出成型機運作電力線路之水電工
      即證人林昇城證稱：我有甲、乙種電匠、乙種水匠執照，被告工廠電力原來是
      只有一個電表，單相二二０伏特供電，線徑十四平方毫米（ｍｍ），重新申請
      後為三相二二０伏特供電，線徑是一百五十平方毫米（ｍｍ）等語。則證人林
      昇城為具有甲種電匠、乙種水匠之專業技術人員資格之事實，有高雄市政府建
      設局高市建電甲字第００二四六八號甲種電匠考驗合格證明書及高雄市政府高
      市水考證字第八七００三三號自來水管承裝技工考驗合格證明書附卷可按，依
      證人林昇城之證稱及其專業之素養，堪信被告工廠內之配線確能充分供應被告
      工廠內的Ｄ三０５型射出成型機運行所需電流。綜上所述，顯見射出成型機已
      正常試車運行一段時間，應無可能於一般未使用狀態下發生狀況，又射出成型
      機既為被告主要之生產器具且其造價高達一百二十八萬元，衡諸常情，若非被
      告及其員工當時有相當之理由確信射出成型機等廠內機器、設備已無安全之虞
      ，豈有任異味尚存卻不找出原由，而相繼自工廠離去之理！即令被告當晚確未
      關閉射出成型機電源而馬達部分仍持續運轉以致因不明原因導致失火，但既射
      出成型機設計可供二十四小時間運作，復被告僱請水電工將線路改配成足可供
      射出成型機安全運作之電流量，加以證人呂斌榮、吳志成當晚皆有聞到異味，
      證人呂斌榮並提醒來巡視之被告有聞到異味等情，復經伊三人等先後找尋味道
      出處，皆未發現有何異樣才離開，則並無積極證據足認被告有何應注意、能注
      意而不注意之過失情形，自不得遽以失火之罪責相繩。
    ４告訴人顏聰榮雖指稱被告曾於九十一年三月十六日下午三時，在鑫震公司會議
      室由廠內社區管理委員會主任李永鴻召開臨時會議時，當場承認疏失，但被告
      既事後否認此事，並於高雄縣政府警察局岡山分局九十一年六月二十六日警訊
      中表示：因調查員跟我說可能是我公司起火，叫我跟快和解並清理現場，且消
      防局勘驗時沒有會同我們，我有請對火災有專業知識之人員去了解，得知我公
      司不可能氣爆，朋友要我申請重新鑑定等語，而犯罪事實應依證據認定之，無
      證據不得推定其犯罪事實，刑事訴訟法第一百五十四條定有明文，則被告是否
      有公共犯行，自應以證據之有無加以認定。
    ５而告訴人謝連富於九十一年三月二十一日在高雄縣政府消防局談話筆錄中陳稱
      ：當日沒有使用烤漆爐等語，惟證人即光倫公司前員工謝連清、謝順吉二人均
      證稱：我們與謝連富是兄弟關係，九十一年三月十五日當天，我們兄弟二人均
      有負責折床、剪床工作，烤箱則由老闆謝連富負責，烤箱有二個，大的當天有
      使用，小的當天沒有使用，下班時我們負責關前半部折床等電源，後半段烤箱
      由老闆謝連富負責等語。證人謝連清另證稱：因為當天做出來的鐵箱半成品一
      定要當日送入烤箱，否則會生銹，所以我記得有使用等語。核與告訴人謝連富
      於九十二年一月二十二日偵查中陳稱：三月十五日當天是我負責烤箱，平日即
      由我負責，烤箱有二部，從大門進去左邊是小烤箱，右邊是大烤箱，當天只有
      大烤箱有運作等語，告訴人與證人所為陳述不一，告訴人謝連富所言已有瑕疵
      。
    ６被告委託寶島海事檢定有限公司暨寶島公證有限公司調查鑑定，其調查及鑑定
      結果為起火點應不在高雄縣梓官鄉○○○路三五０巷二十一號，此有該公司公
      證編號ＧＩ─０２─０４０號報告書附卷可參。
    ７綜上所述，本案之起火處既非高雄縣政府消防局火災調查報告書中所研判之二
   十一號主體建築靠北側處，復因確實起火原因及處所無積極事證可資推定，尚
      難認該場火災之起火原因與被告有關。此外，復查無其他積極證據，足資認定
      被告有何疏失以致失火燒燬現有人所在之建築物之犯行，揆諸首揭說明，自應
      認其罪嫌不足。
（三）聲請再議意旨略以：
    １原檢察官認定高雄縣政府消防局鑑定認為本件起火點在被告之工廠為不可採信
      ，因而為不起訴處分，處分理由不當。
    ２證人顏聰榮目睹起火點在被告之工廠，其證言何以不可採信？
    ３原檢察官未傳訊高雄縣政府消防局鑑識人員說明，偵查不完備。
    ４被告之工廠電線進屋時僅六十平方毫米，何能改裝成一百五十平方毫米用電量
      未予查明，顯有未當，因而要求發回續查。
（四）臺灣高等法院高雄分院檢察署檢察長審核後認為：
    １高雄縣政府消防局鑑定報告中，載明起火原因無法判明（參偵查卷第廿九頁）
      。則難據以認定被告應負過失責任。
    ２證人顏聰榮在警訊中供稱，發現火災時，十九號已是濃煙，且與隔壁共用之烤
      漆板火勢已很大（參偵查卷第十五頁背面），其亦未發現起火原因。
    ３火災發生前，被告之工廠使用電力及配備，均由合格電匠技術人員申請改善，
      業經原檢察官查明。又高雄縣政府消防局鑑識人員已將鑑定意見載明於報告中
      ，顯無傳訊之必要。本件原檢察官已盡調查之能事，猶未能查明起火原因，自
      不能憑空認定應由被告負過失責任，因而為不起訴處分，核無不當。
（五）嗣經本院審核結果，認原檢察官所為之上開不起訴處分及駁回再議，其認事用
      法均無違背經驗法則及論理法則，且亦無疏未調查而有率斷之處。惟聲請人對
      前揭不起訴處分及駁回再議仍有不服，而以前揭理由聲請交付審判，經查：
    １依高雄縣政府消防局火災調查報告書就本件火災起火原因之鑑定意見：是否為
      人為縱火、遺留火種、機械磨損、化學物品自燃、敬神祭祖、電氣等因素，因
      現場燃燒後塌陷嚴重，相關跡證亦難查考，故起火原因無法判明，此鑑定意見
      均經高雄縣政府消防局鑑識人員載明於調查報告中，是縱令如聲請人所言，傳
      訊高雄縣消防局人員到庭陳述意見，衡情亦無從確認本件火災之確切起火原因
      。此外，高雄縣消防局人員縱未到庭說明調查報告內容，但該調查報告內容既
      有上述起火原因難以判明之情形，渠等若到場說明，衡情亦難有所突破。是以
      ，檢察官對此雖未傳訊高雄縣消防局人員到庭陳述意見，但均不足以動搖本件
      事實之認定及終局處分之決定，尚難遽認檢察官未詳予調查而認聲請交付審判
      有理由。
    ２次查，被告工廠內之使用電力及配備，已經合格電匠技術人員改配成足供射出
      成型機運作之電力線路，業經檢察官傳訊證人即負責將被告工廠線路改配成足
      供射出成型機運作電力線路之水電工林昇城證述明確，且證人林昇城考領有甲
      、乙種電匠、乙種水匠執照，具備專業合格電匠技術，亦經檢察官查明渠具有
      高雄市政府建設局高市建電甲字第００二四六八號甲種電匠考驗合格證明書及
      高雄市政府高市水考證字第八七００三三號自來水管承裝技工考驗合格證明書
      屬實，是檢察官就此部分均已調查詳實。是被告就其工廠之使用電力及配備，
      既已由合格電匠技術人員申請改善，自無積極證據足認被告有何應注意、能注
      意而不注意之過失情形，自不得遽以失火之罪責相繩。聲請人雖就被告工廠之
      用電量為何、被告工廠配線是否能供應工廠機器所需電流及證人林昇城之專業
      能力一再質疑並聲請調查，惟此部份均已經檢察官詳予審查而予以不起訴處分
      及駁回再議，檢察官亦無何疏於調查或過於率斷之處，其之認事用法均無不當
      ，是聲請意旨執此聲請交付審判，容無足取。
    ３至證人魏金山、顏聰榮已於前揭偵查中依聲請人之聲請，經檢察官訊問完畢，
      且檢察官詳加審酌渠等證言後，即以此作為前揭不起訴處分之論斷依據之一，
      亦無未予調查之情形。揆諸首揭法律規定與說明，上開諸項證據檢察官既無未
      予詳查之情形，自不得據此准許交付審判。
五、綜上所述，前開不起訴處分及駁回再議理由暨事證，經本院調閱前開卷證核閱屬
    實，而聲請人聲請交付審判指摘之事實，於前開不起訴處分書及駁回再議處分書
    皆已詳細論列說明。而檢察官為不起訴處分之理由，亦無何違背經驗法則、論理
    法則或其他證據法則之情事。本院因認本件並無「告訴人所指摘不利被告之事證
    未經檢察機關詳為調查或斟酌，或不起訴處分書所載理由違背經驗法則、論理法
    則或其他證據法則」等得據以交付審判之事由存在。從而，本件聲請為無理由，
    應予駁回。
據上論斷，依刑事訴訟法第二百五十八條之三第二項前段，裁定如主文。
中      華      民      國    九十三      年    九    月        三十    日
                                    臺灣高雄地方法院刑事第八庭
                             審判長法  官    莊崑山
                                              法  官    吳俊龍
                                              法  官    林意芳
右正本證明與原本無異。
不得抗告。
                                              書記官    曾秀鳳
中      華      民      國    九十三      年    十    月         四     日
